臺灣高等法院臺南分院刑事裁定
111年度毒抗字第532號
抗  告  人  林春發





上列抗告人因強制戒治案件（臺灣臺南地方檢察署111年度毒偵
緝字第314號、第315號、聲戒字第103號），不服臺灣臺南地方
法院中華民國111年6月21日裁定（111年度毒聲字第536號）提起
抗告，本院裁定如下： 
    主  文
抗告駁回。
    理  由
一、抗告意旨略以：民國109年1月15日修正、109年7月15日生效
    施行之毒品危害防制條例第20條第3項規定，經最高法院109
    年度台上大字第3826號裁定變更適用觀察勒戒處遇之對象、
    標準及頻率。為此法務部及衛生福利部專家學者已研議修正
    有無繼續施用傾向評估標準，就評估項目之前科紀錄已有調
    整，並於110年3月26日生效，依刑事訴訟法第403條第1項規
    定提起抗告，請求撤銷原裁定，另為適法之裁定。
二、觀察、勒戒後，檢察官或少年法院（地方法院少年法庭）依
    據勒戒處所之陳報，認受觀察、勒戒人無繼續施用毒品傾向
    者，應即釋放，並為不起訴之處分或不付審理之裁定；認受
    觀察、勒戒人有繼續施用毒品傾向者，檢察官應聲請法院裁
    定或由少年法院（地方法院少年法庭）裁定令入戒治處所強
    制戒治，其期間為6個月以上，至無繼續強制戒治之必要為
    止，但最長不得逾1年，毒品危害防制條例第20條第2項定有
    明文。勒戒處所應注意觀察受觀察、勒戒人在所情形，經醫
    師研判其有或無繼續施用毒品傾向後，至遲應於觀察、勒戒
    期滿之15日前，陳報該管檢察官或少年法院（庭），觀察勒
    戒處分執行條例第8條第1項亦定有明文。依據上開規定，受
    觀察、勒戒人有無繼續施用毒品之傾向，係由醫師研判。而
    關於有無繼續施用毒品傾向之評估標準，法務部已於110年3
    月26日以法矯字第11006001760號函修正頒布「有無繼續施
    用毒品傾向評估標準紀錄表」、「有無繼續施用毒品傾向評
    估標準評分說明手冊」，經查：　　
㈠、抗告人前因施用毒品案件經觀察勒戒，於94年2月2日因無繼
    續施用傾向釋放出所，本件犯行合於毒品危害防制條例第20
    條第1項、第3項所定要件，有臺灣高等法院被告前案紀錄表
    可查。而觀察勒戒之執行主管機關為行政院法務部，依毒品
    危害防制條例第29條、施行細則第12條規定，授權其制定「
    有無繼續施用毒品傾向評估標準」，配合毒品危害防制條例
    第20條、第24條規定修正，及最高法院刑事大法庭109年度
    台上大字第3826號裁定見解，法務部於行政院衛生福利部及
    相關專家學者協助研修下，修正「有無繼續施用毒品傾向評
    估標準評分說明手冊」及「有無繼續施用毒品傾向評估標準
    紀錄表」，於110年3月26日生效，依修正後「有無繼續施用
    毒品傾向評估標準紀錄表」係以前科紀錄與行為表現、臨床
    評估、社會穩定度三項合併計算分數，評估總分在60分（含
    ）以上，為「有繼續施用毒品傾向」，其評估之主體為醫師
    ，並非法院，法院對於醫師本於專業之評估，除明顯與卷內
    證據相違背外，仍應予以尊重，此乃因強制戒治屬保安處分
    ，性質上為戒除毒品之手段，並非刑罰之處罰手段，該評估
    標準係適用一致性、普遍性、客觀性適用，以符合公平原則
    。
㈡、抗告人經法務部矯正署臺南看守所附設勒戒處所評估後，認
    為有繼續施用之傾向，此為抗告人之有無繼續施用毒品傾向
    證明書及評估標準紀錄表所載明，上開評估方式乃依據法務
    部於110年3月26日以法矯字第11006001760號函所修正頒布
    之「有無繼續施用毒品傾向評估標準紀錄表」、「有無繼續
    施用毒品傾向評估標準評分說明手冊」，其內容略以：前科
    紀錄行為共計35分（分別為毒品犯罪相關司法紀錄：上限10
    分；首次毒品犯罪年齡21-30歲：5分；其他犯罪相關紀錄：
    上限10分；入所時尿液檢驗多種毒品反應：10分），臨床評
    估共計30分（分別為多重毒品濫用，海洛因、安非他命：10
    分；合法物質濫用，菸：2分；使用方式：有注射使用，10
    分；使用年數1個月至1年：5分；臨床綜合評估：輕度，3分
    ），社會穩定度為5分（入所後無家人探視：5分），以上合
    計為70分，應評估為有繼續施用毒品之傾向，核其上開內容
    ，並無違反卷內證據資料之處。其中毒品犯罪相關紀錄，每
    筆5分，抗告人毒品犯罪相關紀錄超過2筆以上（臺灣臺南地
    方法院104年度審訴字第877號、第501號等），加計上限10
    分，已與修正前有無繼續施用毒品傾向評估標準紀錄表採取
    累計加分之方式有別，對受評估人而言更為有利。抗告人首
    次施用毒品犯罪年齡21-30歲，經觀察勒戒釋放後，由臺灣
    臺南地方檢察署94年度毒偵字第195號案件，以無繼續施用
    傾向不起訴處分確定。抗告人其他犯罪相關紀錄超過5筆以
    上（臺灣臺南地方法院95年度易字第22號、104年度簡字第7
    85號、104年度審訴字第596號、104年度簡字第2676號、105
    年度簡字第1259號等，以上均竊盜案件），每筆2分，加計
    上限10分。其餘評估事項，因強制戒治屬於治療性質之保安
    處分，目的重在治療而非處罰，因而關於是否有繼續施用之
    傾向，此所以觀察勒戒處分執行條例第8條第1項規定，應由
    醫師研判有無繼續施用毒品傾向，再由檢察官聲請法院裁定
    強制戒治，本件既經醫師綜合被吿前科紀錄與行為表現、臨
    床評估等因素，認為抗告人有繼續施用之傾向，其評估與卷
    內證據又無不合之處，自得作為法院裁定是否強制戒治之依
    據。
㈢、本件評估標準紀錄表經核並無違誤之處，抗告意旨未具體指
    明本件評估程序或結果有何與事實不符之瑕疵，僅指稱應適
    用新修正毒品危害防制條例第20條第3項規定，及110年3月2
    6日以法矯字第11006001760號函所修正頒布之「有無繼續施
    用毒品傾向評估標準紀錄表」、「有無繼續施用毒品傾向評
    估標準評分說明手冊」，然上開規定及評估標準，本為本件
    強制戒治評估案件所適用，已如上訴，抗告人請求依修正後
    之規定及評估標準，撤銷原裁定，自無理由。
三、綜上，原裁定參酌評估意見後，依毒品危害防制條例第20條
    第2項後段規定，裁定令抗告人入戒治處所強制戒治，期間
    為6個月以上，至無繼續強制戒治之必要為止，最長不得逾1
    年，核無違誤，抗告人之抗告為無理由，應予駁回。
四、應適用之法律：刑事訴訟法第412條。
中　　華　　民　　國　　111 　年　　7 　　月　　27　　日
                  刑事第一庭    審判長法　官  楊清安
                                      法　官  陳顯榮
                                      法　官  蕭于哲
以上正本證明與原本無異。
不得抗告。
　　　　　　　　　　　　　　　　　　　書記官  鄭信邦
中　　華　　民　　國　　111 　年　　7 　　月　　27　　日